最高法院刑事判決　　　　　　　一○○年度台非字第三一七號
上　訴　人　最高法院檢察署檢察總長
被　　　告　莊銘威
上列上訴人因被告竊盜案件，對於台灣桃園地方法院中華民國一
○○年四月二十九日第一審確定簡易判決（一○○年度壢簡字第
八五二號，聲請簡易判決處刑案號：台灣桃園地方法院檢察署一
○○年度偵字第四六三一號），認為違法，提起非常上訴，本院
判決如下：
    主  文
原判決撤銷。
莊銘威竊盜，處有期徒刑肆月，如易科罰金以新台幣壹仟元折算
壹日。
    理  由
非常上訴理由稱：「按判決不適用法則或適用不當者，為違背法
令，刑事訴訟法第三百七十八條定有明文。又少年受刑之執行完
畢或赦免三年後，視為未曾受各該宣告，少年事件處理法第八十
三條之一第一項規定甚明。從而，少年受有期徒刑之執行完畢，
或受有期徒刑一部之執行而赦免，三年後再犯有期徒刑以上之罪
者，應視為前未曾受各該刑之宣告，即無累犯加重其刑之適用，
此亦有最高法院九十四年度台非字第一九七號判決可資參考。查
本件原判決以被告莊銘威前於（民國）九十年間，因竊盜等案件
，經台灣桃園地方法院以九十年度少訴字第二七號判決分別判處
有期徒刑二年八月、一年、六月，定應執行有期徒刑三年十月確
定，並於九十五年三月二十日縮刑期滿執行完畢，復於一００年
一月八日下午三時三十分許，在游家遠位在桃園縣大園鄉○○○
路二八七號之空屋內，徒手竊取游家遠所有置放在該處地上之冷
氣機一台及鋁窗條二十支，得手後據為己有，因論莊銘威竊盜罪
累犯罪刑，固非無見。惟查莊銘威係於七十五年三月二日生，於
上開竊盜等案件犯罪時（九十年間）係十四歲以上未滿十八歲之
少年，其於九十五年三月二十日執行完畢迄九十八年三月十九日
即已屆滿三年。原審於一００年四月二十九日判決時，即應視為
未曾受各該刑之宣告，則其所犯本件竊盜罪，即無刑法第四十七
條第一項累犯之適用。乃原判決竟仍依累犯予以論科，顯有適用
法則不當之違背法令。案經確定，且於被告不利，爰依刑事訴訟
法第四百四十一條、第四百四十三條提起非常上訴，以資糾正。
」等語。
本院按累犯之成立，依刑法第四十七條第一項規定，以受徒刑之
執行完畢，或一部之執行而赦免後，五年以內故意再犯有期徒刑
以上之罪為要件。又少年受少年事件處理法第二十九條第一項之
轉介處分執行完畢後，或受保護管束或刑之執行完畢或赦免三年
後，或受不付審理或不付保護處分之裁定確定後，視為未曾受各
該宣告，同法第八十三條之一第一項定有明文。因此，少年如受
有期徒刑之執行完畢，或受有期徒刑一部之執行而赦免，三年後
再犯有期徒刑以上之罪者，因視為前未曾受各該刑之宣告，即無
累犯加重其刑之適用。本件被告莊銘威係七十五年三月二日生，
於九十年間犯上開竊盜等案件，經台灣桃園地方法院以九十年度
少訴字第二七號判決分別判處有期徒刑二年八月、一年、六月，
並定應執行有期徒刑三年十月確定，於九十五年三月二十日執行
完畢，有卷附台灣高等法院被告前案紀錄表在卷可稽，惟其於上
述犯罪時，係十四歲以上未滿十八歲之少年，且本件竊盜案件（
即於一００年一月八日下午三時三十分許，徒手竊取游家遠所有
置於空屋內之冷氣機、鋁窗條等財物）經原審於一００年四月二
十九日判決時，距上述犯罪所處徒刑於九十五年三月二十日執行
完畢，已屆滿三年，揆諸上揭說明，即應視為未曾受各該刑之宣
告，則其所犯本件竊盜罪，即無刑法第四十七條第一項累犯之適
用。乃原判決不察，竟論以竊盜罪，累犯，處有期徒刑五月，並
諭知如易科罰金折算之標準，顯有適用法則不當之違背法令。案
經確定，且於被告不利，非常上訴意旨執以指摘，洵有理由。應
由本院將原判決撤銷，另行改判如主文第二項所示，以資救濟。
據上論結，應依刑事訴訟法第四百四十七條第一項第一款，刑法
第三百二十條第一項、第四十一條第一項前段，刑法施行法第一
條之一第一項、第二項前段，判決如主文。
中    華    民    國  一○○  年    十    月   二十   日
                      最高法院刑事第五庭
                          審判長法官  邵  燕  玲  
                                法官  李  伯  道  
                                法官  孫  增  同  
                                法官  李  英  勇  
                                法官  李  嘉  興  
本件正本證明與原本無異
                                      書  記  官  
中    華    民    國  一○○  年    十    月  二十七  日
                                                      K


附錄本案論罪科刑法條
刑法第三百二十條第一項
意圖為自己或第三人不法之所有，而竊取他人之動產者，為竊盜
罪，處五年以下有期徒刑、拘役或五百元以下罰金。